【裁判字號】    95,上易,1176
【裁判日期】    950825
【裁判案由】    違反著作權法
【裁判全文】
臺灣高等法院刑事判決                95年度上易字第1176號
上  訴  人  臺灣臺北地方法院檢察署檢察官
被      告  甲○○
選任辯護人  陳惠生律師
            馬志平律師
上列上訴人因違反著作權法案件，不服臺灣臺北地方法院95年度
易字第703號，中華民國95年5月15日第一審判決（起訴案號：臺
灣臺北地方法院檢察署95年度偵字第1977號），提起上訴，本院
判決如下：
    主  文
上訴駁回。
    事實及理由
一、本案經本院審理結果，除應補充如二所述外，其餘認第一審
    以被告甲○○犯（93年9月1日公佈施行）著作權法第91條之
    1 第3項、第2項、刑法第56條連續之連續明知係侵害著作財
    產權之光碟重製物而散布罪，判處有期徒刑6月，並諭知易
    科罰金折算之標準為300元折算一日，扣案之盜版「流星花
    園」DVD光碟肆套共捌片及「花男子」VCD光碟捌套共伍
    拾陸片依（93年9月1日公佈施行）著作權法第98條規定諭知
    沒收，認事用法及量刑均無不當，應予維持，並引用第一審
    判決書記載之事實、證據及理由（如附件）。
二、
  (一)按行為後法律有變更者，適用行為時之法律。但行為後之法
    律有利於行為人者，適用最有利於行為人之法律，刑法第2
    條第1項定有明文。被告甲○○行為後，刑法第56條關於連
    續犯之規定，已修正刪除，並於95年7月1日生效施行，此刪
    除雖非犯罪構成要件之變更，但已影響行為人刑罰之法律效
    果，自屬法律有變更，依新法第2條第I項規定，比較新、舊
    法結果，仍應適用較有利於被告之行為時法律即舊法論以連
    續犯。
  (二)被告行為後（93年9月1日公佈施行）著作權法於95年5月30
    日修正公佈，並於同年7月1日施行，其中著作權法第91條之
    1第3項、第2項並未修正，另同法第98條沒收規定，雖形式
    上因所犯應沒收之條文號次有異動，然就本案被告所犯條文
    應併沒收之規定並未修正，依上開修正後之刑法第2條第1項
    前段規定自應適用93年9月1日公佈施行之著作權法規定。
  (三)本件被告於行為時之刑法第41條第1項前段規定：「犯最重
    本刑為5年以下有期徒刑以下之刑之罪，而受6個月以下有期
    徒刑或拘役之宣告，因身體、教育、職業、家庭之關係或其
    他正當事由，執行顯有困難者，得以1元以上3元以下折算1
    日，易科罰金」，又被告行為時之易科罰金折算標準，修正
    前罰金罰鍰提高標準條例第二條前段（現已刪除）規定，就
    其原定數額提高為1百倍折算1日，則本件被告行為時之易科
    罰金折算標準，應以銀元3百元折算1日，經折算為新臺幣後
    ，應以新臺幣9百元折算為1日。惟民國95年7月1日修正公布
    施行之刑法第41條第1項前段則規定：「犯最重本刑為5年以
    下有期徒刑以下之刑之罪，而受6個月以下有期徒刑或拘役
    之宣告者，得以新臺幣1千元、2千元或3千元折算一日，易
    科罰金」，比較修正前後之易科罰金折算標準，以95年7月1
    日修正公布施行前之規定，較有利於被告，則應依刑法第2
    條第1項前段之規定，適用修正前刑法第41條第1項前段規定
    ，定被告易科罰金之折算標準。
  (四)又行為後法律有變更者，依修正前刑法第2條第1項之規定，
    以適用裁判時法為原則，如行為時法有利於行為人，則例外
    適用行為時法；依修正後刑法第2條第1項規定，以適用行為
    時法為原則，惟如裁判時法有利於行為人，則例外的適用裁
    判時法。以往實務見解，認原判決未及比較適用新舊法時，
    上訴後，雖比較結果以舊法有利於行為人，而原判決別無其
    他撤銷事由，仍應由本院以此為由撤銷改判。惟修正後之規
    定係以適用行為時法為原則，因此原判決雖未及比較適用，
    然上訴本院後，經比較新舊法，行為後之法律並非較有利於
    行為人，仍應適用行為時法，則原判決適用行為時法即無不
    當，自不構成撤銷之事由。
  (五)原判決據上論結欄，應補充93年9月1日公佈施行之著作權法
    第91條之1第3項、第2項、第98條，刑法第2條第1項前段、
    修正前刑法第56條、第41條第1項前段，罰金罰鍰提高標準
    條例第1條前段、（廢止前）第2條。
三、公訴人上訴意旨略以：被告甲○○販入之盜版光碟有2、3百
    套之多，先後多次販賣盜版光碟，原審未依犯規定加重其刑
    ，僅量處最低刑度有期徒刑6月，原審量刑過輕云云。
四、惟按連續犯加重其刑與否，法院自有審酌權限，原審審酌被
    告與告訴人公司業已達成和解、告訴人認被告侵害行為尚屬
    輕微各情，有和解書及刑事聲請狀各1份在卷可稽（見本院
    卷），認無加重其刑之必要。爰審酌被告不以正當途徑賺取
    錢財，竟販賣侵害他人著作權之商品，欠缺保護智慧財產權
    之概念，惟犯後坦承犯行，態度良好，業與告訴人達成和解
    ，並賠償告訴人損害，銷售之盜版影音光碟數量非鉅，暨其
    犯罪之動機、目的、所生危害等一切情狀，量處有期徒刑6
    月，並諭知易科罰金之折算標準，已審酌刑法第57條各款情
    節，況告訴人代理人於本院審理中亦請求給予被告從輕量刑
    之機會等語（本院卷第30頁反面），是原審此部分之量刑尚
    屬允洽適當，檢察官之上訴指摘原判決不當並無理由，應予
    駁回。
據上論斷，應依刑事訴訟法第368條，判決如主文。
本案經檢察官林慶宗到庭執行職務。
中    華    民    國    95    年    8     月    25    日
                  刑事第19庭審判長法  官  宋  祺
                                  法  官  陳憲裕
                                  法  官  蔡明宏
以上正本證明與原本無異。
不得上訴。
                                  書記官  陳建邦
中    華    民    國    95    年    8     月    25    日


司法院資訊處製作；財團法人民間司法改革基金會備份。
